【裁判字號】    99,上訴,1433
【裁判日期】    991116
【裁判案由】    公共危險等
【裁判全文】
臺灣高等法院臺中分院刑事判決        99年度上訴字第1433號
上  訴  人  臺灣臺中地方法院檢察署檢察官
上  訴  人
即  被  告  乙○○
選任辯護人  盧永盛律師
            蘇亦洵律師
上列上訴人因被告公共危險等案件，不服臺灣臺中地方法院99年
度訴字第302號中華民國99年6月1日第一審判決（起訴案號：臺
灣臺中地方法院檢察署98年度偵字第25502、27576、27913號）
，提起上訴，本院判決如下：
    主  文
上訴駁回。
    事實及理由
一、本案經本院審理結果，認第一審以上訴人即被告乙○○（下
    稱被告）犯放火燒燬現供人使用之住宅未遂罪，判處有期徒
    刑9年2月，又犯竊盜三罪，各處有期徒刑3月，主刑部分應
    執行有期徒刑9年6月；另以不能證明被告有殺人未遂之犯行
    ，公訴意旨認此部分與前開成罪部分有實質上或裁判上一罪
    之關係，而不另為無罪之諭知。其認事用法及量刑均無不當
    ，應予維持，並引用第一審判決書記載之事實、證據及理由
    （如附件）。
二、檢察官上訴意旨略以：被告縱火之起火點雖在大甲光田醫院
    員工宿舍大門西北側騎樓外停放之機車，但其附近停放機車
    密集，排列綿延至上開宿舍大門處，被告明知機車油箱儲放
    有汽油，一旦點燃，將延燒現場之車輛，進而蔓延至宿舍，
    倘屋內之人逃生不及或逃生路線受阻，即有發生死亡之可能
    ，足證被告確有以縱火引燃機車，燒燬宿舍房屋之方式，致
    當時在屋內之人於死之犯意，應具殺人之故意等語。
三、被告上訴意旨則略以：被告患有精神疾病，依據台中國軍醫
    院及中國醫藥學院之就診紀錄，無法確實掌握被告之病情。
    法院應依據病患長期規則性之診斷資料，不能僅憑醫院對被
    告檢查一次，就以心證推估被告未達致其辨識行為違法或依
    其辨識而行為之能力顯著減低之狀態，如此對被告實有不公
    平等語。
四、經查：
(一)原審就公訴意旨指被告有殺人未遂犯行部分，已從被告縱火
    之起火點位置，其客觀之舉措，及與醫院員工並無糾紛、仇
    隙等情，而認被告尚無殺人之直接故意或不確定故意，並論
    述其判斷之理由及所憑證據。檢察官之前揭上訴理由，一如
    起訴書記載之理由(見起訴書第5頁)，仍無法據以認定被告
    有殺人之故意，而影響原判決此部分之判斷。
(二)有關被告行為時之精神狀態，業經原審函請中國醫藥大學附
    設醫院鑑定結果，認為「徐員犯案當時精神狀態受部分精神
    障礙影響，但並未達至其辨識行為違法或依其辨識而行為之
    能力顯著減低之狀態。」有該院函送之被告乙○○精神鑑定
    報告書可憑(原審卷第68-71頁)。原審於函送鑑定時，並檢
    附有被告曾經就診之中國醫藥大學附設醫院及國軍台中總醫
    院之病歷資料供參(原審卷第55頁)，以瞭解被告過往之病史
    ，而經該院「司法精神醫學鑑定小組」以身體檢查、精神狀
    態檢查、腦波檢查、心理測驗等方法，作成該鑑定報告書，
    其鑑定過程嚴謹、專業，自堪採信。原判決據此專業鑑定，
    並參酌被告犯罪過程及案發後之情狀，而認其辨識行為違法
    或依其辨識而行為之能力，並無欠缺或顯著減低之情事，尚
    不符合刑法第19條減免其刑之要件，已詳敘其認定之理由及
    所憑之依據。本院復依被告之聲請，向中國醫藥大學附設醫
    院函詢被告所患「雙極性情感疾病」之有關症狀，據覆「雙
    極性疾患病情與放火有可能同時出現，但由於徐員過去病史
    中否認有出現類似情形，並無法推論徐員因未服藥放火之可
    能性。」有該院99年10月19日院醫事字第0990010267號函足
    稽(本院卷第162頁正反面)，亦無法推論被告因前開疾病未
    服藥致生放火之行為，是該函仍無法為被告有利之認定。
五、綜上所述，檢察官及被告之上訴意旨所指各情，均不足以動
    搖原審判決認定犯罪事實及量刑之基礎。檢察官及被告之上
    訴，均無理由，應予駁回。
據上論斷，應依刑事訴訟法第373條、第368條，判決如主文。
本案經檢察官甲○○到庭執行職務。
中    華    民    國    99    年    11    月    16    日
            刑事第十一庭  審判長法  官  郭  同  奇
                                法  官  陳  慧  珊
                                法  官  洪  曉  能
以上正本證明與原本無異。
竊盜罪部分不得上訴；其餘部分得上訴
如不服本判決應於收受送達後十日內向本院提出上訴狀，其未敘
述上訴之理由者並得於提起上訴後十日內向本院補提理由書（均
須按他造當事人之人數附繕本）「切勿逕送上級法院」。
                                書記官  林  明  冬
中    華    民    國    99    年    11    月    16    日
附錄本案論罪科刑法條全文：
刑法第173條：
放火燒燬現供人使用之住宅或現有人所在之建築物、礦坑、火車
、電車或其他供水、陸、空公眾運輸之舟、車、航空機者，處無
期徒刑或7年以上有期徒刑。
失火燒燬前項之物者，處1年以下有期徒刑、拘役或5百元以下罰
金。
第1項之未遂犯罰之。
預備犯第1項之罪者，處1年以下有期徒刑、拘役或3百元以下罰
金。
刑法第175條：
放火燒燬前二條以外之他人所有物，致生公共危險者，處1年以
上7年以下有期徒刑。
放火燒燬前二條以外之自己所有物，致生公共危險者，處3年以
下有期徒刑。
失火燒燬前二條以外之物，致生公共危險者，處拘役或3百元以
下罰金。
刑法第320條：
意圖為自己或第三人不法之所有，而竊取他人之動產者，為竊盜
罪，處5年以下有期徒刑、拘役或5百元以下罰金。
意圖為自己或第三人不法之利益，而竊佔他人之不動產者，依前
項之規定處斷。
前二項之未遂犯罰之。

司法院資訊處製作；財團法人民間司法改革基金會備份。
